臺灣高等法院刑事裁定
109年度聲字第683號
聲  請  人  臺灣高等檢察署檢察官
受  刑  人  梁偉倫



上列聲請人因受刑人數罪併罰有二裁判以上，聲請定其應執行之
刑（聲請案號：臺灣高等檢察署109年度執聲字第246號），本院
裁定如下：
    主  文
梁偉倫因犯如附表所示各罪所處之刑，應執行有期徒刑伍年捌月
。
    理  由
一、聲請意旨（略以）：受刑人梁偉倫因竊盜等數罪，先後經判
    決確定如附表，應依刑法第50條第1項第1款、第2項、第53
    條、第51條第5款規定，定其應執行之刑，爰依刑事訴訟法
    第477條第1項聲請裁定等語。
二、按裁判確定前犯數罪者，併合處罰之。但有下列情形之一者
    ，不在此限：（一）得易科罰金之罪與不得易科罰金之罪。
    （二）得易科罰金之罪與不得易服社會勞動之罪。（三）得
    易服社會勞動之罪與不得易科罰金之罪。（四）得易服社會
    勞動之罪與不得易服社會勞動之罪。前項但書情形，受刑人
    請求檢察官聲請定應執行刑者，依第51條規定定之；數罪併
    罰有二裁判以上者，應依第51條之規定，定其應執行之刑，
    刑法第50條、第53條分別定有明文。從而，合於數罪併罰之
    數罪，其中有得易科罰金之罪與不得易科罰金之罪，須經受
    刑人請求檢察官聲請，始得依刑法第51條第5款之規定定其
    應執行之刑。
三、另按法律上屬於自由裁量之事項，有其外部性界限及內部性
    界限，並非概無拘束。依據法律之具體規定，法院應在其範
    圍選擇為適當之裁判者，為外部性界限；而法院為裁判時，
    應考量法律之目的及法律秩序之理念所在者，為內部性界限
    。法院為裁判時，二者均不得有所踰越。在數罪併罰，有二
    裁判以上，定其應執行之刑之案件，法院所為刑之酌定，固
    屬自由裁量之事項，然仍應受前述外部性界限及內部性界限
    之拘束，最高法院80年台非字第473號著有判例足資參照，
    本院同此見解。據此，相較「宣告刑」之加重，立法者認為
    「執行刑」之加重對於被告的不利益結果，更是直接而明顯
    ，從而於民國103年6月4日修正公布刑事訴訟法第370條，關
    於不利益變更禁止原則之規定，特別增列第2項規定，明定
    由被告上訴或為被告之利益而上訴者，第二審法院不得諭知
    較重於原審判決之刑，其所稱「刑」，指「宣告刑及數罪併
    罰所定應執行之刑」，以杜以往司法實務將之限縮於宣告刑
    ，而不及於執行刑之爭議（本條項施行後，最高法院因而始
    於103年9月2日以最高法院103年度第14次刑事庭會議（三）
    ，決議同院67年1月10日67年度第一次刑事庭庭推總會議決
    議（一），因不合時宜，不再供參考）；此外，同條第3項
    更明定此不利益變更禁止原則，「於第一審或第二審數罪併
    罰之判決，一部上訴經撤銷後，另以裁定定其應執行之刑時
    ，準用之」之準用規定。以立法明定之方式，一舉解決最高
    法院以往實務，對於不利益變更禁止原則的限縮適用，並強
    化上述對於法院在定其應執行之刑案件中，所應受到的外部
    性及內部性界限之裁量權限制。
四、又按一人犯數罪，除如前述之在同一個案件內為判決外，亦
    有各別繫屬分別受裁判並先後確定，且符合數罪併罰之情形
    ，後者倘一裁判宣告數罪之刑，曾經定其執行刑，但依刑事
    訴訟法第477條第1項規定，再與其他裁判宣告之刑定其執行
    刑時，應否同受「前定之執行刑」之拘束，本次修正條文對
    此並未規定。本院以為，參酌立法者提案增訂刑事訴訟法第
    370條第2項、第3項之緣由經過，此應屬立法疏漏，而非立
    法者之有意省略。鑑於數罪併罰之定應執行之刑，係出於刑
    罰經濟與責罰相當之考量，本含有恤刑之性質，故於分屬不
    同案件之數罪併罰有應更定執行刑者，本於同為定刑裁定應
    為相同處理之原則，法院於裁定定應執行之刑時，自仍應有
    「不利益變更禁止原則」法理之考量；亦即，另定之執行刑
    ，其裁量所定之刑期，不得較重於前定之執行刑加計後裁判
    宣告之刑之總和。最高法院因而認為，分屬不同案件之數罪
    併罰，倘一裁判宣告數罪之刑，曾經定其執行刑，再與其他
    裁判宣告之刑定其執行刑時，在法理上亦應同受此原則之拘
    束，而於103年9月2日以最高法院103年度第14次刑事庭會議
    （二），決議以往行之多年的59年台抗字第367號判例要旨
    （雖曾經定其執行刑，但如再與其他裁判宣告之刑定其執行
    刑時，前定之執行刑當然失效，仍應以其各罪宣告之刑為基
    礎，定其執行刑，不得以前之執行刑為基礎，以與後裁判宣
    告之刑，定其執行刑），已不合時宜，不再援用。從而，另
    定之執行刑，其裁量所定之刑期，如較重於前定之執行刑加
    計後裁判宣告之刑之總和者，即屬違背法令，不惟得作為抗
    告之理由，亦得以之作為非常上訴之理由。
五、查受刑人因犯竊盜等案件，分別經先後判處如附表所示之刑
    （詳如附表所示），均經分別確定在案，有卷附各該判決、
    本院被告前案紀錄表可查。如附表編號1至9所示數罪，兼有
    得易科罰金與不得易科罰金之罪，合於刑法第50條第1項但
    書第1款之情，受刑人已依同條第2項規定，請求檢察官聲請
    定應執行刑，有臺灣桃園地方檢察署依102年1月23日修正之
    刑法第50條調查受刑人是否聲請定應執行刑調查表附卷可證
    （參見本院卷第9頁），檢察官據此聲請最後事實審之本院
    定其應執行之刑，本院審核認聲請合法正當。又查如附表編
    號1至5所列之罪刑，曾經定應執行刑3年5月；如附表編號7
    至9所列之罪刑，曾經定應執行刑3年，本院當以此為基礎，
    另與如附表編號6所列之罪刑，定應執行之刑，以符上述內
    部性界限之意旨。又受刑人所為如附表編號1至9犯行中，有
    7件均為竊盜犯行，編號9之毀損犯行實亦欲準備行竊所致，
    亦即編號6非竊盜犯行相關罪行。其中編號1至5竊盜犯行之
    犯罪時間，係集中於107年11月16日至翌年（108）1月30日
    ，附表編號2、3所示之罪，均係發生於000年0月0日；另如
    附表編號7、8所示竊盜犯行之犯罪時間，更於107年2月13日
    同一天所為，足認受刑人為上述竊盜犯行之犯案時間密接、
    犯罪類型、手法均相近；另細繹受刑人所犯如附表所示多起
    攜帶兇器入屋竊盜之加重竊盜罪，所竊得之財物種類包含現
    金、外幣、高價珠寶、貴重金屬手鍊及手錶，此等犯行固然
    亦與被告好逸惡勞之個性有關，但參以被告多次入出監之素
    行，亦不排除係因更生不易，難覓工作所致。竊盜罪的法定
    最高刑期5年有期徒刑，倘若只因此等不算重大，甚或多起
    在相近時間所犯犯行，即要執行合於上述內部界限之6年8月
    有期徒刑之刑期，相信理性之人亦不免質疑刑期是否過長而
    不合理，遑論該兩部分犯罪分別定其執行刑時，均不及考量
    所有編號1至9，僅編號6除外之均屬竊盜或與竊盜相關之罪
    行模式與犯罪性格以合併觀察。本院願重申：罪責相當原則
    涉及對於人格、性格的評價，越高的犯罪頻率越代表犯罪行
    為人穩定的人格傾向，此時多數犯罪行為的意義應有責任遞
    減原則之適用，而絕非象徵性單純的數字相加減的方式視之
    。是定其應執行刑，不能忽略深究個案情節，並以整體觀察
    受刑人於該等時間所以為此等犯罪的犯罪脈絡及犯罪人格歷
    程。尤以編號7至9犯行於定其應執行刑時，竟僅象徵性酌減
    2月有期徒刑，實有不符上述定應執行刑所應考量事項之旨
    ，而有淪於機械性相加刑期之憾。而重新審酌定其應執行刑
    之考量，並無非受曾各次定其應執行的內部界限不可之理，
    尤其此等內部界限因未及時考量其他更多次犯罪的綜合判斷
    ，而分次加總顯不利於受刑人時，更不能僅將各次定執行刑
    之內部界限相加，再予象徵性酌減，如此即失去重新審查以
    往各次定其應執行刑之內部界限，及綜合各次定應執行刑是
    否適當之機會。是自不應受此限制，否則勢與罪刑相當性、
    罪責原則尚有不符。本院藉此定其應執行刑之機會調節，重
    新自整體考量行為人依其犯數罪間所反映的人格特性，並實
    現刑罰經濟的功能，尤其是應報與預防間的調和，酌定合適
    的應執行刑，及考量受刑人所為此等幾乎均為同性質、同類
    型之竊盜犯罪情節，而受長期監禁，不無違反刑罰經濟性原
    則而與社會之法律感情相違，為使受刑人所犯如附表所示9
    罪不致過度評價，爰依法定其應執行之刑如主文所示。
六、末按數罪併罰中之一罪，依刑法規定得易科罰金，若因與不
    得易科之他罪併合處罰結果而不得易科罰金時，原可易科部
    分所處之刑，自亦無庸為易科折算標準之記載（參照司法院
    大法官釋字第144號、第679號解釋意旨）。是本件受刑人所
    犯如附表編號6所示之罪刑，固得易科罰金，惟因與附表編
    號1至5、7至9所示為不得易科罰金之罪刑，併合處罰之結果
    ，本院於定執行刑時，自毋庸為易科罰金之諭知，併此指明
    。
七、依刑事訴訟法第477條第1項，刑法第50條第2項、第53條、
    第51條第5款，裁定如主文。
中　　華　　民　　國　 109　　年　　2 　　月　　27　　日
                  刑事第二庭    審判長法　官  周盈文
                                      法　官  郭豫珍
                                      法　官  錢建榮
以上正本證明與原本無異。
不得抗告。
                                      書記官  許俊鴻
中　　華　　民　　國　　109 　年　　3 　　月　　2 　　日